【裁判字號】    89,上訴,1898
【裁判日期】    891207
【裁判案由】    偽造有價證券
【裁判全文】
臺灣高等法院臺中分院刑事判決                  八十九年度上訴字第一八九八號
    上  訴  人
    即  被  告  甲○○
                蔡碧霞
    指      定
    辯  護  人  本院公設辯護人  周君穎
右上訴人因偽造有價證券案件，不服台灣台中地方法院中華民國八十九年八月二十四
日第一審判決（民國八十九年度訴字第九七七號，起訴案號：台灣台中地方法院檢察
署民國八十九年度偵字第四五五三號），提起上訴，本院判決如左：
    主  文
上訴駁回。
甲○○緩刑肆年。
    事實及理由
一、本案經本院審理結果，認第一審判決之認事用法及量刑均無不當，應予維持，並
    引用第一審判決書記載之事實、證據及理由（如附件）。至原審判決書事實欄記
    載甲○○與乙○○已於八十五年六月十七日離婚，應係甲○○與陳順旺於八十五
    年六月十七日離婚之誤，併予更正。
二、上訴人即被告（以下簡稱被告）甲○○（即蔡碧霞）在本院未提出其他有利之證
    據及辯解，其上訴意旨徒以其簽發系爭本票有經證人即其前夫陳順旺之同意諸語
    憑以指摘原判決不當，為無理由，應予駁回。至被告簽發系爭本票，係憑以充作
    債權憑證，即作借據使用，並非用以清償舊債之事實，已據被告於本院審理時陳
    明在卷，是被告所為，尚難認應負詐欺罪責，併予敘明。又原審法院審酌被告之
    犯罪情狀，固載明被告簽發系爭本票係用以清償積欠告訴人乙○○之舊債，然此
    既為被告所否認，已如上述，但此於審酌被告犯罪情狀尚堪憫恕乙節，並不生影
    響，是此部分應予更正為被告僅簽發系爭本票充作債權憑證，併予敘明。查被告
    素行良好，未曾受有期徒刑以上刑之宣告，已經被告供陳明確，復有台灣台中地
    方法院檢察署刑案資料查註紀錄表在卷可考，且被告事後已與告訴人達成和解，
    獲得告訴人之宥恕，已據告訴人陳明屬實，復有和解書存卷可參，因認被告經此
    教訓，當知警惕而無再犯之虞，本院認為其所受前揭刑之宣告，以暫不執行為適
    當，爰併予宣告緩刑肆年，以啟自新。
三、據上論斷，應依刑事訴訟法第三百七十三條、第三百六十八條，刑法第七十四條
    第一款判決如主文。
本案經檢察官李慶義到庭執行職務。
中      華      民      國    八十九     年      十二     月      七    日
                                  臺灣高等法院臺中分院刑事第十庭
                                        審判長法  官  林  照  明
                                              法  官  蕭  廣  政
                                              法  官  李  寶  堂
右正本證明與原本無異。
如不服本判決應於收受送達後十日內向本院提出上訴書狀，其未述上訴之理由者並
得於提起上訴後十日內向本院補提理由書（均須按他造當事人之人數附繕本）。
                                              書記官  蕭  玉  真
中      華      民      國    八十九     年      十二     月     八     日
                                                                        Ｉ
附件：
臺灣臺中地方法院刑事判決                          八十九年度訴字第九七七號
    公  訴  人  台灣台中地方法院檢察署檢察官
    被      告  甲○○(原名蔡碧霞)
                        女四十五歲（民國○○○年○月○○○日生）
                        籍設台中縣潭子鄉○○村○○○路七十號八樓
                        現住台中縣潭子鄉○○路○段九十一號
                        身分證統一編號：Ｚ000000000號
    選任辯護人  鄭志明律師
右列被告因偽造有價證券案件，經檢察官提起公訴（八十九年度偵字第四五五三號）
，本院判決如左：
    主  文
甲○○意圖供行使之用，而偽造有價證券，處有期徒刑壹年捌月。
甲○○以陳順旺、蔡碧霞名義所簽發，發票日民國八十四年四月十五日，到期日民國
八十五年四月十五日，面額新台幣壹佰伍拾萬元，票號00000000號之本票，
其中陳順旺發票部分（即發票人欄陳順旺之署名及印文）沒收。
    事  實
一、甲○○（原名蔡碧霞）因向乙○○借款新台幣（下同）一百五十萬元未能償還，
    竟意圖供行使之用，於民國八十四年四月十五日，在台中縣豐原市○○街七二號
    乙○○前住處，未經其前夫陳順旺（甲○○與乙○○已於八十五年六月十七日離
    婚）同意，盜蓋其保管中之陳順旺印章，並偽簽陳順旺署名，在甲○○所簽發，
    發票日為八十四年四月十五日，到期日為八十五年四月十五日，面額一百五十萬
    元，票號0000000號本票之發票人欄處，使陳順旺成為該本票之共同發票
    人，完成後即持之交付乙○○，用以清償積欠乙○○之債務，嗣乙○○向本院提
    起民事給付票款之訴，其中陳順旺部分經本院判決駁回，乙○○始知上情。
二、案經乙○○訴由台灣台中地方法院檢察署檢察官偵查起訴。
    理  由
一、訊據被告甲○○否認偽造有價證券犯行，辯稱錢是陳順旺叫伊去借，以前伊與陳
    順旺即簽發一張本票給乙○○，八十四年四月十五日伊簽發面額一百五十萬元之
    本票給乙○○，是乙○○要伊簽陳順旺姓名，伊找不到陳順旺，但有打電話向陳
    順旺講，家中財物均由伊負責，伊才蓋章云云。惟查右揭犯罪事實，業據告訴人
    乙○○指訴綦詳，並有本院八十八年豐簡字第四七號民事判決及前開本票影本附
    卷可稽，並經證人陳順旺結證無訛。即被告於偵查中亦供承係在告訴人住處客廳
    簽發前開本票，以陳順旺名義簽名蓋章並未經陳順旺同意等語。另被告所稱係告
    訴人指示其簽發云云，尚無任何證據佐憑，又簽發本票行為並非日常家務，縱當
    時被告家中財物均由被告負責，亦不能認被告具代理陳順旺簽發前開本票權限，
    或據以推斷被告以陳順旺名義簽發前開本票，已得陳順旺授權。被告在本院審理
    時翻異前供，辯稱伊有以電話向陳順旺談及簽發前開本票，係陳順旺要伊借錢云
    云，無非飾卸之詞，不足採信，其犯行已堪認定。
二、核被告所為，係犯刑法第二百零一條第一項之偽造有價證券罪。被告偽造陳順旺
    署名及盜用陳順旺印章，係偽造有價證券之階段行為，又偽造有價證券後復持以
    行使，其行使之低度行為已為偽造之高度行為所吸收，均不另論罪。而被告自七
    十多年起即陸續向告訴人借錢，至八十四年四月間止，共積欠告訴人一百五十萬
    元，始交付前開本票予告訴人等情，業據告訴人供明，即被告簽發本票僅係用以
    清償積欠告訴人之舊債，惡性非重，致罹最輕本刑三年之重罪，犯罪之情狀尚可
    憫恕，應依刑法第五十九條規定酌減其刑。爰審酌被告犯罪動機、手段、所生危
    害及犯罪後態度等一切情狀，處以如主文所示之刑。被告以陳順旺、蔡碧霞名義
    所簽發，發票日八十四年四月十五日，到期日八十五年四月十五日，面額一百五
    十萬元，票號00000000號之本票，其中陳順旺發票部分（即發票人欄陳
    順旺之署名及印文），應依刑法第二百零五條宣告沒收。
據上論斷，應依刑事訴訟法第二百九十九條第一項前段、刑法第第二百零一條第一項
、第五十九條、第二百零五條、罰金罰鍰提高標準條例第一條前段，判決如主文。
中      華      民      國      八十九      年      八    月  二十四    日
                                        法  官  鍾堯航
右正本證明與原本無異。
如不服本判決，應於送達後十日內向本院提出上訴狀（須附繕本），上訴於台灣高等
法院台中分院。
附錄論罪科刑法條刑法第二百零一條第一項
意圖供行使之用，而偽造、變造公債票、公司股票或其他有價證券者，處三年以上十
年以下有期徒刑，得併科三千元以下罰金。


司法院資訊處製作；財團法人民間司法改革基金會備份。
